臺灣士林地方法院刑事判決　　　　　　　 96年度易字第136號
公　訴　人　臺灣士林地方法院檢察署檢察官
被　　　告　甲○○
上列被告因侵占案件，經檢察官提起公訴（95年度偵緝字第1351
號），被告於準備程序中就被訴事實為有罪之陳述，本院合議庭
裁定由受命法官獨任改依簡式審判程序審理，並判決如下：
    主  文
甲○○意圖為自己不法之所有，而侵占自己持有他人之物，處拘
役參拾日，如易科罰金，以新臺幣壹仟元折算壹日。
    事  實
一、甲○○為營業小客車（俗稱計程車）之駕駛人，於民國93年
    1 月1 日靠行於聯凱交通有限公司（下稱聯凱公司），由聯
    凱公司出名為買受人，以動產擔保交易附條件買賣之方式，
    向北都汽車股份有限公司（下稱北都汽車公司）購買車牌69
    2-CF號營業小客車，雙方約定總價款為新臺幣（下同）809,
    000 元，自93年2 月1 日起至97年1 月1 日止，分48期給付
    ，每月1 期，每期給付20,886元，利息為年息百分之16，於
    分期價款未付清前，北都汽車公司保有該車之所有權。聯凱
    公司取得該車後，即依其與甲○○之靠行契約交由甲○○使
    用，並由甲○○給付上開分期價款。詎甲○○按期給付前期
    部分價款後，明知該車所有權仍屬北都汽車公司所有，竟於
    95年7 月1 日以後之7 月間某日，因經濟拮据，意圖為自己
    不法之所有，未經北都汽車公司之同意，擅自將其所持有之
    上開營業小客車，向位於臺北市○○區○○路3 段102 號之
    富邦當舖出質借款100,000 元，以此方式將該車據為所有予
    以侵占。嗣因甲○○自95年8 月1 日起，未依約繳納分期價
    款，北都汽車公司經追查後始知上情，遂要求該契約另一連
    帶保證人李森雄於95年10月3 日，以104,800 元清償甲○○
    積欠富邦當鋪之款項，始取回該車，經北都汽車公司拍賣該
    車取償後，羅清尚積欠該公司本利達78,621元。
二、案經北都汽車公司訴由臺灣士林地方法院檢察署檢察官偵查
    起訴。
    理  由
一、上揭時、地，被告甲○○依據靠行契約，使用聯凱公司以動
    產擔保交易附條件買賣之方式向北都汽車公司購買之車牌69
    2- CF 營業小客車營業，嗣因經濟拮据，乃擅自將其所持有
    之上開營業小客車，向富邦當舖出質借款100,000 元之事實
    ，業據被告甲○○迭於檢察官偵查中、本院準備程序及審理
    時坦承不諱，核與證人即告訴代理人俞偉文於檢察官偵查中
    及本院準備程序中證述之情節相符，並有北都汽車公司與聯
    凱公司訂立之動產擔保交易附條件買賣契約書、臺北市監理
    處登記證書、車牌692-CF號汽車新領牌照登記書、北都汽車
    公司寄發之存證信函、富邦當舖收據影本各1 份（參見95年
    度他字第2812號偵查卷第3 頁至第5 頁、第8 頁、第9 頁、
    95年度偵緝字第1351號偵查卷第26頁）及北都汽車公司出具
    被告甲○○繳款明細影本1 份（參見本院卷第40頁、第41頁
    ）在卷可憑，應甚明確，而堪認定。
二、按附條件買賣者，謂買受人先占有動產之標的物，約定至支
    付一部或全部價金或完成特定條件時，始取得標的物所有權
    之交易，動產擔保交易法第26條定有明文。又北都汽車公司
    與聯凱公司訂立之動產汽車擔保交易附條件買賣契約書第7
    條約定：「本契約買賣標的物─車輛（以下同）於分期付款
    未付清前，甲方（北都汽車公司）保有所有權，乙方（聯凱
    公司）具有占有使用權，於乙方付清分期價款並完成應盡之
    義務後，始取得標的物所有權。」，被告甲○○依靠行契約
    取得聯凱公司交付之上開汽車使用，並由其給付上開分期價
    款，自應承受上開約定之限制，於全部價款付清前，僅為占
    有使用人，不得本於所有權人之身分，將該車為任何事實或
    法律上之處分行為，當甚明確。今被告於95年7 月1 日以後
    7 月間某日，將上開汽車向富邦當舖出質借款，顯然係本於
    所有權人之身分，對於該汽車為法律上之處分，足認被告甲
    ○○於出質之際，已具易持有為所有之不法所有意思甚為明
    確。又被告甲○○於將該車出質借款，即已構成刑法侵占既
    遂罪之要件，縱嗣後該契約之另一連帶保證人李森雄以104,
    800 元向富邦當舖清償被告甲○○所積欠之款項後，取回該
    車再交由北都汽車公司處分，仍無解於被告甲○○已成立之
    侵占罪。本件事證明確，被告犯行洵堪認定，應依法論科。
三、核被告所為，係犯刑法第335 條第1 項之侵占罪。爰審酌被
    告侵占犯罪之動機、手段、先前已陸續繳付頭期款79,000元
    及多期款項，且告訴人北都汽車公司嗣後將車輛取回拍賣得
    款32萬元，其所受損害尚有78,621元及李森雄受有104,800
    元之損害，尚無法與被害人和解，及其犯後坦承犯行，態度
    良好等一切情狀，量處如主文所示之刑，並諭知易科罰金之
    折算標準。
據上論斷，依刑事訴訟法第273 條之1 第1 項、第299 條第1 項
前段，刑法第335 條第1 項、第41條第1 項前段，刑法施行法第
1 條之1 第1 項、第2 項前段，判決如主文。
本案經檢察官林宏松到庭執行職務。
中　　華　　民　　國　　96　　年　　3　　月　　30　　日
　　　　　　　　　刑事第一庭法　官  雷雯華
以上正本證明與原本無異。
如不服本判決應於送達後10日內向本院提出上訴狀。
                            書記官  陳如玲
中　　華　　民　　國　　96　　年　　3 　　月　　30　　日
附錄本案論罪科刑法條之依據：
刑法第335條
意圖為自己或第三人不法之所有，而侵占自己持有他人之物者，
處 5 年以下有期徒刑、拘役或科或併科 1 千元以下罰金。
前項之未遂犯罰之。
